【裁判字號】    97,上訴,689
【裁判日期】    970416
【裁判案由】    違反商標法等
【裁判全文】
臺灣高等法院臺中分院刑事判決         97年度上訴字第689號
上  訴  人  臺灣臺中地方法院檢察署檢察官
上  訴  人
即  被  告  乙  ○
上列上訴人等因被告違反商標法等案件，不服臺灣臺中地方法院
九十六年度易字第三四五○號中華民國九十七年一月三十一日第
一審判決（起訴案號：臺灣臺中地方法院檢察署九十六年度偵字
第六九七九號），提起上訴，本院判決如下：
    主  文
原判決撤銷。
乙○行使偽造私文書，足以生損害於他人，累犯，處有期徒刑捌
月；減為有期徒刑肆月，如易科罰金，以新臺幣壹仟元折算壹日
。
扣案如附表二編號１、２所示之香菸均沒收。
    事  實
一、乙○曾於民國（下同）九十三年間，因違反商標法案件，後
    經臺灣臺中地方法院判處有期徒刑三月確定，於九十四年五
    月十八日易科罰金執行完畢；後又於九十四年間，再因違反
    商標法案件，再經同院判處有期徒刑五月確定，並於九十四
    年十二月十四日易科罰金執行完畢。
二、詎乙○仍不知警惕，其明知如附表一編號１所示商標名稱及
    圖樣，係英商雅達菸草有限公司依法向我國經濟部中央標準
    局（現改制為智慧財產局）申請註冊取得商標專用權，核准
    使用於各類菸、菸草等其他應屬本類之商品，且均為相關大
    眾所共知之著名商標，目前仍於商標專用期間；亦明知綽號
    「阿忠」之吳姓成年男子兜售之附表二編號１所示仿冒前開
    商標圖樣之香菸，係未經前揭商標專用權人之同意或授權，
    為意圖欺騙他人，使用前開商標圖樣於同一商品之仿冒商標
    商品；及亦明知附表二編號１所示之香菸，其商品外包裝盒
    上所標示由英商雅達煙草有限公司（以英文標示）製造及授
    權製造之文句，及附表二編號２所示之香菸，其商品外包裝
    盒上所標示由英石國際煙草有限公司製造及授權製造之文句
    ，均係偽造之私文書，前開香菸均係未經許可產製之私菸；
    竟因貪圖不法利益，竟基反覆、延續販賣仿冒商標商品及接
    續行使偽造私文書之犯意，於九十五年十一月二十日，在臺
    中市○○路跳蚤市場，分別以ＯＫＩ香菸每條十包新臺幣（
    下同）二百五十元之價格販入二百條，及ＳＥ５５５  Ｆｉ
    ｌｔｅｒ  Ｋｉｎｇｓ  Ｇｏｌｄ（藍色包裝）香菸以每條
    十包二百元價格販入五十條後，旋以ＯＫＩ香菸每條二百八
    十元或三百元不等之價格，而ＳＥ５５５  Ｆｉｌｔｅｒ
    Ｋｉｎｇｓ  Ｇｏｌｄ（藍色包裝）香菸則以不詳價格，在
    其位於臺中縣大雅鄉○○村○○路五十四號住處販售予不特
    定人牟利，而接續行使前開香菸外包裝盒上標示之偽造私文
    書，足生損害於上開遭冒名之商標權人，共計販賣ＯＫＩ香
    菸約一千五百五十五包、ＳＥ５５５  Ｆｉｌｔｅｒ  Ｋｉ
    ｎｇｓ  Ｇｏｌｄ（藍色包裝）香菸約八十三包，後至九十
    五年十一月二十三日，經民眾檢舉而經警在乙○前開住處當
    場查獲附表二編號１、２、３所示之香菸共計八百七十二包
    。
三、案經臺中縣警察局移送臺灣臺中地方法院檢察署檢察官偵查
    起訴。
    理    由
一、本案上訴人即被告乙○（以下簡稱為被告）於本院審理時，
    固坦承伊確有於上開時、地以上開價格向綽號「阿忠」之吳
    姓成年男子購入上開數量之香菸，但被告矢口否認伊有行使
    偽造私文書及販賣仿冒商標商品之犯行，並辯稱：伊所販賣
    之ＯＫＩ香菸，有代理商所開的發票證明，伊不知道是仿冒
    品，另５５５藍色包裝香菸，伊是買來要自己抽及轉送他人
    ，並未販賣，且伊亦不知道此是仿冒品，扣案以外之５５５
    藍色包裝香菸伊並已轉送他人，雖伊有二次販賣私菸前科，
    但不能因此即認定伊有辨別仿冒私菸之能力，伊不知附表二
    編號１所示之香菸係仿冒商標之商品，亦不知附表二編號１
    、２所示之製造及授權製造等文句係屬偽造，應不為罪等語
    。
二、第查：
（一）附表二編號１、２所示之香菸，係經警於九十五年十一月
      二十三日在被告位於臺中縣大雅鄉○○村○○路五四號之
      住處查獲，此情業經被告於偵、審中所是認，並有搜索票
      、搜索扣押筆錄、現場照片四張在卷可稽（見偵卷第九至
      十二頁、三十、三一頁，原審卷宗第二十頁）。又上開扣
      案之香菸經送鑑定結果，ＳＥ５５５  Ｆｉｌｔｅｒ  Ｋ
      ｉｎｇｓ  Ｇｏｌｄ（藍色包裝）香菸，因外包裝之顏色
      、印刷方式與該公司之標準不同，非該公司之產品；ＯＫ
      Ｉ香菸係屬偽品，認均係偽菸；此情亦有臺中縣政府九十
      六年一月二十五日府財酒字第○九六○○二七六七九號函
      、安德魯國際有限公司九十六年一月十六日回覆臺中縣政
      府府財酒字第○九五○三三三四一七四號函、英商英美菸
      草商務股份有限公司臺灣分公司九十五年十二月十五日回
      覆臺中縣政府府財酒字第○九五○三三三四一七五號函在
      卷可參（見偵查卷第三二至三四頁）。而前開ＳＥ５５５
        Ｆｉｌｔｅｒ  Ｋｉｎｇｓ  Ｇｏｌｄ（藍色包裝）香
      菸上之５５５商標圖樣，係英商雅達煙草有限公司，依法
      向我國經濟部中央標準局（現改制為智慧財產局）申請註
      冊取得商標專用權，核准使用於各類菸、菸草等其他應屬
      本類之商品，為相關大眾所共知之著名商標，目前仍於商
      標專用期間，此情亦有中華民國商標註冊證附卷可佐（見
      偵卷第六六二、六三頁）。再者，上開ＳＥ５５５  Ｆｉ
      ｌｔｅｒ  Ｋｉｎｇｓ  Ｇｏｌｄ（藍色包裝）香菸及Ｏ
      ＫＩ香菸外包裝盒上，分別標示由英商雅達煙草有限公司
      （以英文標示）及英石國際煙草有限公司製造或授權製造
      之文句，亦經原審法院當庭勘驗，製有勘驗筆錄存卷可佐
      （見原審法院卷第六九、七○頁）。上開香菸既均屬偽品
      ，其外包裝盒上所載之上開製造及授權製造等文句，自均
      堪認屬偽造之私文書無誤。
（二）本案被告雖以上開情詞，辯稱其不知附表二編號１、２所
      示香菸係屬偽菸。惟被告自承自九十二年底即開始販賣香
      菸（見原審法院卷第九○頁），且其於九十三、九十四年
      間即先後二次因販賣偽菸而經原審法院判刑確定，此情有
      本院被告全國前案紀錄表在卷可據；則被告對於所購入販
      賣之香菸是否偽品，顯會較常人更為謹慎。而洋菸之銷售
      有其管道，被告未向合法之代理商購入，卻在跳蚤市場向
      不知真實姓名之成年男子購入，且就被告供述其以每包二
      十五元購入之ＯＫＩ香菸（見偵卷第五頁），其購入價格
      亦與被告於原審自承ＯＫＩ香菸之市價即每包三十五元（
      見原審法院卷第九十頁）相差達十元，此二十五元顯非可
      合理購入ＯＫＩ香菸真品一包之價格；則以被告上開購買
      地點、購買對象及價格觀之，可認被告於購入當時對於上
      開香菸係屬偽菸一事，應有所認知。被告辯稱不知其情，
      尚難採信。
（三）被告雖於偵查中提出賣方曾開立發票一紙（偵查卷第四二
      頁），欲證明ＯＫＩ香菸之來源並無問題。然依被告所提
      出之上開發票所載，被告購買之數量為一百條、單價為每
      條一百八十元、出賣人為址設於高雄市前金區○○○路二
      ○五號一樓之「鎰晟興業有限公司」；此與被告所述之上
      開扣案香菸之購買對象、數量、價格均有不同，自難認與
      本案上開扣案香菸之購買有關，此部分尚難據為有利被告
      之證據。再者，被告雖又辯稱並未販賣上開ＳＥ５５５
      Ｆｉｌｔｅｒ  Ｋｉｎｇｓ  Ｇｏｌｄ（藍色包裝）香菸
      ，該香菸係用於自抽，扣案以外的都送給他人云云。惟扣
      案之ＳＥ５５５  Ｆｉｌｔｅｒ  Ｋｉｎｇｓ  Ｇｏｌｄ
      （藍色包裝）香菸共有四百十七包，數量甚多，衡諸常情
      ，若被告欲購買自己抽用，實無必要一次購入該龐大之數
      量，且被告於警訊時更自承其共購入五十條共五百包，僅
      在一、二天之時間，即短少八十餘包，此部分短少之數量
      ，實非短時間內自己或請人抽用可消耗之數量，足見被告
      此部分辯解係屬卸責之詞，不足採信。被告亦係意圖販賣
      營利而購入ＳＥ５５５  Ｆｉｌｔｅｒ  Ｋｉｎｇｓ  Ｇ
      ｏｌｄ（藍色包裝）香菸五百包，並已在其住處將其中之
      八十三包販賣與不特定之人自明。
（四）本案被告販賣附表二編號１、２所示香菸而行使在外包裝
      上偽造之上開不實製造及授權製造等私文書，亦分別足生
      損害於上開遭冒名之商標權人。事證明確，本案被告上開
      犯行應足堪認定。
三、按刑事法若干犯罪行為態樣，本質上原具有反覆、延續實行
    之特徵，立法時既予特別歸類，定為犯罪構成要件之行為要
    素，則行為人基於概括之犯意，在密切接近之一定時、地持
    續實行之複次行為，倘依社會通念，於客觀上認為符合一個
    反覆、延續性之行為觀念者，於刑法評價上，即應僅成立一
    罪，俾免有重複評價、刑度超過罪責與不法內涵之疑慮；學
    理上所稱「集合犯」之職業性、營業性或收集性等具有重複
    特質之犯罪均屬之，例如經營、從事業務、收集、販賣、製
    造、散布等行為概念者是；此有最高法院九十五年度臺上字
    第一○七九號判決意旨可資參照。本案被告上開販賣仿冒商
    標香菸之營利行為，係在密集短期間內在相同地點，以相同
    之方式持續進行，是此販賣犯行，即具有反覆、延續實行之
    特徵，從而在行為概念上，縱有多次販賣之舉措，就此部分
    本應評價認係包括一罪之集合犯。又按商標法第八十二條應
    為刑法第二百五十四條之特別規定，是行為人如應成立商標
    法第八十二條之罪，本於法律競合之原則，即無另行審究是
    否成立刑法第二百五十四條犯罪之必要；再刑法第二百五十
    五條第二項犯罪之成立，以行為人所販賣、意圖販賣而陳列
    或自外國輸入之商品，屬同法條第一項之商品為前提，而同
    法條第一項行為人所虛偽標記或表示之商品，則須具有欺騙
    他人之意圖。惟本案無論依被告所販售之地點、對象與價格
    ，購買者對於該等商品實際上應非真品一節，當無誤認之虞
    ，自無從認系爭扣案商品上所為虛偽之標記或表示具有「欺
    騙他人之意圖」，被告亦無成立刑法第三百三十九第一項之
    詐欺取財罪可言。再者，被告另犯之行使偽造私文書罪雖非
    「集合犯」之立法，但被告既係一次販入上開大量之香菸而
    欲反覆、延續販賣，且於第三天即被警查獲，其顯係在密接
    之時、地接續行使偽造私文書，各舉動之獨立性極為薄弱，
    依一般社會健全概念，難以強行分離，此部分應係基於單一
    犯意接續所為，應包括評價為一行使偽造私文書之行為。是
    核被告所為，係犯刑法第二百十六條、第二百十條之行使偽
    造私文書罪，及商標法第八十二條之明知為未得商標權人同
    意於同一商品使用相同之註冊商標商品而販賣罪。又被告以
    一行為行使不同之偽造私文書而侵害二不同之法益，係一行
    為觸犯二罪名之想像競合犯，應依刑法第五十五條之規定，
    從一重仍依行使偽造私文書一罪處斷。再者，被告以一販賣
    行為，同時觸犯上開行使偽造私文書與販賣仿冒商標商品二
    罪，亦屬想像競合犯，亦應依刑法第五十五條之規定，從一
    重依行使偽造私文書罪處斷。本案公訴意旨雖未就被告行使
    偽造私文書部分之犯行加以起訴，惟此部分既與業經起訴之
    部分，具有想像競合犯之裁判上一罪關係，本於審判不可分
    之原則，本院仍應併予審理。另外，被告前曾於九十三年間
    ，因違反商標法案件，後經臺灣臺中地方法院判處有期徒刑
    三月確定，於九十四年五月十八日易科罰金執行完畢，後又
    於九十四年間，再因違反商標法案件，再經同院判處有期徒
    刑五月確定，並於九十四年十二月十四日易科罰金執行完畢
    ；此情有臺灣臺中地方法院檢察署刑案資料查註紀錄表及本
    院被告全國前案紀錄表各一份在卷可稽。被告在受上開有期
    徒刑之執行完畢後，於五年之內再因故意而犯有期徒刑以上
    之本罪，為累犯，應依法加重其刑。扣案如附表二編號１所
    示之仿冒商標私菸（含外包裝），均應依照商標法第八十三
    條之規定宣告沒收。附表二編號２所示之仿冒私菸（含外包
    裝，此部分非仿冒商標商品，詳如後述）為被告所有預備供
    行使偽造私文書所用之物，應依刑法第三十八條第一項第二
    款之規定予以宣告沒收。至於附表二編號３所示仿冒私菸，
    雖為被告所有之物，然與本案犯罪並無關聯（另如後述），
    爰不予宣告沒收，附此敘明。
四、本案公訴人之公訴意旨雖另以：被告明知「安德魯國際有限
    公司」所生產之福氣ＯＫＩ香菸、「英商英美菸草商務股份
    有限公司」所生產之ＳＥ５５５  Ｆｉｌｔｅｒ  Ｋｉｎｇ
    ｓ  （黑色包裝）、Ｄｕｎｈｉｌｌ  Ｉｎｔｅｒｎａｔｉ
    ｏｎａｌ之商標圖樣，係依法向我國經濟部中央標準局（現
    改制為智慧財產局）申請註冊取得商標專用權，核准使用於
    各類菸、菸草等其他應屬本類之商品，且均為相關大眾所共
    知之著名商標，目前仍於商標專用期間，竟仍在臺中市干城
    跳蚤市場以每條二百元購入後，在上開住處以二百八十元之
    價格販售與不特定人；因認被告此部分涉犯商標法第八十二
    條之販賣仿冒商標物品罪。惟按犯罪事實應依證據認定之，
    無證據不得認定犯罪事實；次按不能證明被告犯罪，應諭知
    無罪之判決；以上於刑事訴訟法第一百五十四條第二項及同
    法第三百零一條第一項前段分別定有明文。經查：
（一）「安德魯國際有限公司」所取得使用於各類菸、菸草上之
      商標為「福氣」，有該公司所提出之中華民國商標註冊證
      一紙在卷可參（見原審法院卷第六五頁），而本案扣案之
      ＯＫＩ香菸，其上所使用之商標為「ＯＫＩ」，並非「福
      氣」，是扣案之ＯＫＩ香菸非屬仿冒「安德魯國際有限公
      司」之商標商品，應可認定。
（二）本案並無任何ＳＥ５５５  Ｆｉｌｔｅｒ  Ｋｉｎｇｓ
      （黑色包裝）香菸扣案，且被告自警、偵訊及原審與本院
      審理中，均未坦承販賣該種香菸，是並無證據證明被告有
      販入該香菸後售出之行為。
（三）附表二編號３所示之扣案Ｄｕｎｈｉｌｌ  Ｉｎｔｅｒｎ
      ａｔｉｏｎａｌ香菸，僅有十包，若被告真欲意圖營利而
      販賣前開香菸，進貨之數量之不止於此，是被告稱該香菸
      係「阿忠」所送，非無可能，故此部分難以證明被告有意
      圖營利販入該香菸或售出之行為。
（四）綜上所述，本案公訴意旨指訴被告上開部分亦有違反商標
      法，其證據尚屬未足，本院復查其他證據足以證明被告確
      有公訴意旨所指此部分之犯行，其犯罪尚屬不能證明，茲
      因公訴意旨認此部分與被告上開經本院論罪之違反商標法
      犯行之間，有想像競合犯之裁判上一罪關係，爰不就此部
      分另為被告無罪之諭知。
五、原判決就被告上開所犯予以論罪科刑，固屬有見，惟原判決
    未認定被告以一行為行使不同之偽造私文書而侵害二不同之
    法益，係一行為觸犯二罪名之想像競合犯；又於判決理由認
    應將附表二編號１、２所示之扣押物品宣告沒收，但於判決
    主文卻諭知應將附表二編號２、３所示之扣押物品宣告沒收
    ，以上均有未合。以上亦係檢察官上訴意旨所指摘之事項。
    是本案被告上訴否認犯罪，其上訴雖無理由，但檢察官之上
    訴則為有理由，應由本院將原判決予以撤銷改判。爰審酌被
    告前已有二次販賣私菸犯行，仍不知記取教訓，本次再因貪
    圖不法利益，販賣前開仿冒私菸，惟考量被告於本案進貨與
    販賣之仿冒商品數量、規模非大，為本案之犯行時間不長，
    且依其已經販售之商品數量計算，獲利亦非多，所為對於上
    開商標權人之侵害程度，其犯罪之後尚未與本案被害人達成
    和解等一切犯罪情狀，仍量處有期徒刑八月。又被告行為後
    ，「中華民國九十六年罪犯減刑條例」已於九十六年七月四
    日公布，於同年月十六日施行，查被告本案犯行之犯罪時間
    係在九十六年四月二十四日以前，所犯依據「中華民國九十
    六年罪犯減刑條例」第二條第一項第三款之規定，應減其宣
    告刑期二分之一，爰依上開規定減為有期徒刑四月，並諭知
    易科罰金之折算標準。扣案如附表二編號１、２所示之香菸
    均依法宣告沒收。
六、據上論斷，應依刑事訴訟法第三百六十九條第一項前段、第
    三百六十四條、第二百九十九條第一項前段、商標法第八十
    二條、第八十三條、刑法第十一條、第二百十六條、第二百
    十條、第五十五條、第四十七條第一項、第四十一條第一項
    前段、第三十八條第一項第二款，中華民國九十六年罪犯減
    刑條例第二條第一項第三款、第七條、第九條，判決如主文
    。
本案經檢察官甲○到庭執行職務。
中    華    民    國    97    年    4     月    16    日
            刑事第三庭   審判長法  官   王  增  瑜
                               法  官   梁  堯  銘
                               法  官   廖  柏  基
上列正本證明與原本無異。
如不服本判決應於收受送達後十日內向本院提出上訴書狀，其未
敘述上訴之理由者並得於提起上訴後十日內向本院補提理由書（
均須按他造當事人之人數附繕本）。
                               書記官   王  麗  英
中    華    民    國    97    年    4     月    16    日
附表一：侵害商標權之仿冒香菸
┌──┬───────────┬─────┬───────────────┐
│編號│仿冒商品              │  數量    │ 商標專用權人                 │
├──┼───────────┼─────┼───────────────┤
│１  │SE555 Filter Kings    │ 417包    │ 英商雅達煙草有限公司         │
│    │Gold （藍色包裝）香菸 │          │                              │
└──┴───────────┴─────┴───────────────┘
附表二：
┌──┬──────────┬───────────────┐
│編號│ 品          名     │包數                          │
├──┼──────────┼───────────────┤
│1   │SE555 Filter Kings  │417包（抽取2包送驗）          │
│    │（藍色包裝，即555   │                              │
│    │FILTER KINGS GOLD） │                              │
├──┼──────────┼───────────────┤
│2   │OKI Lights          │445包（抽取4包送驗）          │
├──┼──────────┼───────────────┤
│3   │Dunhill             │10包（抽取2包送驗）           │
│    │International       │                              │
└──┴──────────┴───────────────┘


司法院資訊處製作；財團法人民間司法改革基金會備份。
